【裁判字號】    97,交聲,126
【裁判日期】    970729
【裁判案由】    違反道路交通管理處罰條例聲明異議
【裁判全文】
臺灣苗栗地方法院刑事裁定             97年度交聲字第126號
原處分機關  交通部公路總局新竹區監理所苗栗監理站
異  議  人
即受處分人  甲○○
上列異議人即受處分人因違反道路交通管理處罰條例案件，對原
處分機關於民國97年6月25日所為之竹監苗字第裁54－E00000000
號處分（原舉發案號：竹市警交字第E00000000號）聲明異議，
本院裁定如下：
    主  文
異議駁回。
    理  由
一、按汽車駕駛人，行經有燈光號誌管制之交岔路口闖紅燈，處
    新臺幣（下同）1,800元以上5,400元以下罰鍰，又汽車駕駛
    人，有違反道路交通管理處罰條例第53條情形者，除依原條
    款處罰鍰外，並記違規點數3 點，道路交通管理處罰條例第
    53條第1 項、第63條第1 項第3 款，分別定有明文。
二、原處分機關略以：異議人即受處分人甲○○駕駛車牌號碼37
    93-DY 號自用小客車，於民國97年1 月28日23時15分，行經
    新竹市○○路○段208 巷與西濱公路口處，有闖紅燈（直行
    ）之違規事實，經新竹市警察局第三分局中華派出所員警以
    竹市警交字第E00000000 號舉發違反道路交通管理事件通知
    單當場舉發；異議人於舉發單所裁應到案時間內到案表示不
    服舉發，原處分機關遂依道路交通管理處罰條例第53條第1
    項暨違反道路交通管理事件統一裁罰基準及處理細則第41條
    第4 項規定，於97年6月25日裁處異議人罰鍰新臺幣2,700元
    整，並記違規點數3 點。
三、異議意旨略以：異議人並未有闖紅燈之違規事實，惟以為警
    察將其攔停下來係為行酒後駕車測試，因而配合攔檢停車；
    嗣異議人停車之後，警察先詢問異議人有無喝酒，後又指異
    議人於新竹市○○路○段208 巷及西濱路口處闖紅燈直行，
    開出罰單要異議人簽收，異議人不服原裁決，向監理站申訴
    ，而監理仍維持原裁決，因此向法院提出聲明異議等語。
四、經查：
（一）按警員之舉發交通違規，是道路交通管理處罰條例所規定
      之職權行使，且該行使有立法機關之授權。而闖紅燈等違
      規行為之取締，依其違規行為本質，本多係在瞬間發生，
      通常多委由當場執行取締違規公務員之認識與判斷，且必
      須為立即之取締作為，此為達成維持交通秩序目的所必要
      ，且依道路交通管理處罰條例之規定，此種立即性之舉發
      違規，多依警員之認知、判斷以足，並無必須另有其他積
      極佐證：如其他目擊證人或必須拍攝照片等，始構成處分
      要件之規定。此係因執行職務之公務員，通常多具有一定
      之考選資格與專業訓練，且其執法之對象係不特定之大眾
      ，故其立場經立法機關推定，應具有客觀、中正與公平之
      特質，而無故意偏頗之虞，是此種逕由公務員所為之事實
      認定，除非有其他積極證據，足資認定公務員於執行職務
      時，有故意或過失侵害人民權利之情形，或處分本身有重
      大明顯之瑕疵而應予撤銷者外，否則本於行政目的達成之
      必要與公權力之尊重、公信力之維持，司法機關通常亦多
      予尊重，並儘力維持，以秉持行政、司法相互合作、制衡
      之原理，共同維護國家機能之正常運行，合先敘明。
（二）異議人於97年1月28日23時15分許，駕駛車號3793-DY號自
      用小客車，行經新竹市○○路○段208 巷與西濱公路口處
      之事實，為受處分人所不否認，惟異議人矢口否認有上開
      違規行為。然經證人即本件舉發警員劉坤德到庭具結證稱
      ：「我從新竹市○○路○段208 巷巡邏出來，看到一台車
      號3793-DY號自小客車闖紅燈，是新竹市○○路○段208巷
      、西濱公路口之紅燈，該路口是屬三向路口有左轉燈，異
      議人是直行過去闖紅燈」、「當時我開巡邏車，車上有四
      人，四人均有看到，我們還有帶他回現場確認」、「他是
      直闖，我在下個路口才攔到，是西濱公路美山聯絡道」、
      「我看到時已經紅燈，因當時我們從巷口出來，我們巷口
      之燈號是綠燈，那邊是小路口，可能駕駛人沒有注意到」
      、「我們有看到車型及顏色，所以不可能看錯，且旁邊有
      路燈」、「他一闖紅燈，我們就追上去，我們到下個路口
      攔停只有一百公尺距離，他車速有七、八十，我們不可能
      一下攔到，如攔錯我們車上有四人，他們會提醒攔錯車」
      等語，有本院97年7 月17日訊問筆錄在卷可憑。衡諸證人
      劉坤德係依法執行公務之人員，與異議人素不相識，並無
      宿怨，亦無仇隙，應無甘冒自身觸犯偽證罪之風險而設詞
      誣攀之理，故其證言應堪採信。又交通警員掣單舉發違反
      道路交通管理處罰條例所列之違規事實，本質上為行政處
      分，係公務員基於職務上權力，依法就特定之具體事件所
      為具公法上效果之單方行政行為，基於公務員為公法上行
      為具有公信力之原則，該行政處分當可被推定為有效。且
      本件查無任何證據足資證明執勤員警有何捏造事實違法取
      締之不法情事，而異議人亦未就執勤員警之舉發如何有誤
      ，提出相關證據以供本院調查，則執勤員警本其維護交通
      秩序、安全職責所為之舉發，自應受到合法、正確之推定
      。異議人所為之指摘，經核並無依據。是本件違規事實明
      確，異議人前開所辯，洵非可採。
五、綜上所述，本件異議人有上開於行經有燈光號誌管制之交岔
    路口闖紅燈之違規行為。從而，原處分機關依道路交通管理
    處罰條例第第53條第1 項、第63條第1項第3款之規定裁處異
    議人2,700元之罰鍰，並記違規點數3點，核無違法或不當之
    情事，聲明異議意旨仍執前詞，任意指摘原處分，並無理由
    ，應予駁回。
六、據上論斷，應依道路交通案件處理辦法第19條，裁定如主文
    。
中    華    民    國    97    年    7     月    29    日
                  交通法庭    法  官  林卉聆
以上正本證明與原本無異。
如不服本裁定，應於裁定送達後5 日內向本院提出抗告狀。
                              書記官  楊慧萍
中    華    民    國    97    年    7     月    29    日


司法院資訊處製作；財團法人民間司法改革基金會備份。
